【裁判字號】    99,訴,35
【裁判日期】    990504
【裁判案由】    違反槍砲彈藥刀械管制條例等
【裁判全文】
臺灣屏東地方法院刑事判決                99年度訴字第35號
公  訴  人  臺灣屏東地方法院檢察署檢察官
被      告  乙○○
指定辯護人  本院公設辯護人  甲○○
上列被告因違反槍砲彈藥刀械管制條例等案件，經檢察官提起公
訴（98年度偵字第7567號），本院判決如下：
    主  文
乙○○未經許可，持有空氣槍，處有期徒刑壹年陸月，併科罰金
新臺幣伍萬元，罰金如易服勞役，以新臺幣壹仟元折算壹日，扣
案之空氣槍壹枝（槍枝管制編號：0000000000）沒收
。又未具保育類野生動物族群量逾越環境容許量之條件，未經中
央主管機關許可，使用禁止之方式獵捕、宰殺保育類野生動物，
處有期徒刑柒月，扣案之灰面鵟鷹屠體貳拾貳隻、赤腹鷹屠體壹
隻、白鼻心屠屍體壹隻、灰面鵟鷹屍體拾隻、手電筒壹支、噴
燈（含瓦斯罐）壹具、探照燈（含電瓶）壹組、黑紗網袋壹只均
沒收。應執行有期徒刑貳年，併科罰金新臺幣伍萬元，罰金如易
服勞役，以新臺幣壹仟元折算壹日，緩刑伍年，並應向指定之政
府機關、政府機構、行政法人、社區或其他符合公益目的之機構
或團體，提供貳佰肆拾小時之義務勞務，緩刑期間付保護管束。
扣案之空氣槍壹枝（槍枝管制編號：0000000000）、
灰面鵟鷹屠體貳拾貳隻、赤腹鷹屠體壹隻、白鼻心屠屍體壹隻、
灰面鵟鷹屍體拾隻、手電筒壹支、噴燈（含瓦斯罐）壹具、探
照燈（含電瓶）壹組、黑紗網袋壹只均沒收。
    事  實
一、乙○○明知具有殺傷力之空氣槍，係槍砲彈藥刀械管制條例
    所列管之槍砲，非經中央主管機關許可，不得持有，竟基於
    持有具有殺傷力之空氣槍犯意，於民國98年8 月26日其胞弟
    謝秀煌死亡後，接手持有謝秀煌所遺留之空氣槍1 枝（槍枝
    管制編號：0000000000），未經許可而持有之。乙○○復明
    知灰面鵟鷹、赤腹鷹、白鼻心均係經行政院農業委員會公告
    列為保育類野生動物，且族群量亦未逾越環境容許量，非經
    主管機關許可，不得予以騷擾、虐待、獵捕、宰殺或為其他
    利用，竟為供己食用，而非基於學術研究、教育或試驗研究
    之目的，復未經主管機關之許可，先於98年10月9 日23時許
    ，在屏東縣滿州鄉長樂村九塊厝山區，持上開空氣槍並攜帶
    其所有之手電筒1 支、探照燈（含電瓶）1 組、黑紗網袋1
    只，使用上開空氣槍獵捕得灰面鵟鷹22隻、赤腹鷹1 隻、白
    鼻心1 隻，得手後即將之宰殺，並以其所有之噴燈（含瓦斯
    罐）1 具將之除毛，乙○○接續於翌日23時許（即98年10月
    10日），在上開山區，持上開工具使用上開方式獵捕得灰面
    鵟鷹16隻（其中3 隻為活鳥）。嗣於98年10月11日7 時30分
    許，為警持搜索票至屏東縣滿州鄉○○村○○○路6 號搜索
    ，扣得上開空氣槍1 枝、手電筒1 支、探照燈（含電瓶）1
    組、黑紗網袋1 只、噴燈（含瓦斯罐）1 具，並起出灰面鵟
    鷹屠體22隻、赤腹鷹屠體1 隻、白鼻心屠體1 隻、灰面鵟鷹
    屍體13隻及活體3 隻（經查獲人員現場拍照及請專責單位製
    作鑑定報告後，送國立屏東科技大學保育類野生動物收容中
    心救治），始循線查知上情。
二、案經屏東縣政府警察局恆春分局報請臺灣屏東地方法院檢察
    署檢察官偵查起訴。
    理  由
一、按依刑事訴訟法第198 條、第208 條之規定，所謂鑑定乃指
    於刑事訴訟程序中為取得證據資料而由檢察官或法官指定具
    有特別知識經驗之鑑定人、學校、機關或團體，就特定之事
    物，以其專業知識加以分析、實驗而作判斷，以為偵查或審
    判之參考。故而，不論鑑定人或鑑定機關、學校、團體，均
    應由檢察官或法官視具體個案之需要而為選任，始符合刑事
    訴訟法第198 條、第208 條之規範本旨，否則所為鑑定，仍
    屬於傳聞證據。但對於司法警察機關調查中之案件，或有量
    大或急迫之情形，為因應實務之現實需求，認為當然有鑑定
    之必要者，基於檢察一體原則，得由該管檢察長對於轄區內
    之案件，以事前概括選任鑑定人或囑託鑑定機關（團體）之
    方式，俾便轄區內之司法警察官、司法警察對於調查中之此
    類案件，得即時送請事前已選任之鑑定人或囑託之鑑定機關
    （團體）實施鑑定，有法務部92年9 月1 日法檢字第092003
    5083號函可按。而臺灣高等法院檢察署檢察長概括選任內政
    部警政署刑事警察局為「槍彈有無殺傷力之鑑定」鑑定機關
    ，有臺灣高等法院檢察署92年10月15日檢文允字第09210013
    22號函附之臺灣高等法院檢察署檢察長概括選任鑑定機關名
    冊可按。是鑑定扣案之槍彈是否有殺傷力之內政部警政署刑
    事警察局98年10月22日刑鑑字第0980143263號鑑驗書，雖由
    屏東縣政府警察局恆春分局逕送請內政部警政署刑事警察局
    鑑定，惟內政部警政署刑事警察局為臺灣高等法院檢察署檢
    察長事前概括選任鑑定機關，其所為之鑑定結果，自有證據
    能力。此外，傳聞法則之重要理論依據，在於傳聞證據未經
    當事人之反對詰問予以核實，乃予排斥，惟若當事人已放棄
    對原供述人之反對詰問權，於法院審判時表明同意該等傳聞
    證據可作為證據，基於證據資料愈豐富，愈有助於真實發現
    之理念，並貫徹刑事訴訟法修法加重當事人進行主義之精神
    ，確認當事人對於證據能力有處分權之制度，傳聞證據經當
    事人同意作為證據，法院認為適當者，亦得為證據。本件檢
    察官、被告乙○○、辯護人已表示對於除上所述之其餘全案
    卷證所存證據（含供述及非供述證據）均同意有證據能力，
    本院復斟酌該等證據並非非法取得，亦無證明力明顯過低之
    情形，以之作為證據，應屬適當，是依刑法訴訟法第159 條
    之5 第1 項規定，應認該等證據均得採為證據。
二、上揭事實，業據被告乙○○於警詢時、偵查中及本院審理時
    坦承不諱，並有空氣槍1 枝、手電筒1 支、噴燈（含瓦斯罐
    ）1 具、探照燈（含電瓶）1 組、黑紗網袋1 只及灰面鵟鷹
    屠體22隻、赤腹鷹屠體1 隻、白鼻心屠體1 隻、灰面鵟鷹屍
    體13隻扣案可稽，復有被告胞弟謝秀煌之死亡證明書在卷足
    憑（見本院卷第49頁），又扣案之空氣槍經送請內政部警政
    署刑事警察局鑑驗，結果認：「送鑑空氣槍1 枝（槍枝管制
    編號00 00000000 ），認係氣體動力式槍枝，以外接高壓氣
    體鋼瓶內氣體為發射動力，經以金屬彈丸測試3 次，其中彈
    丸（直徑6.0mm 、重量0.88g ）最大發射速度為165 公尺/
    秒，計算其動能為11焦耳，換算其單位面積動能為38焦耳/
    平方公分」等情，有該局98年10月22日刑鑑字第0980143263
    號鑑驗書在卷可憑（見偵卷第26、27頁），扣案之空氣槍發
    射彈丸之單位面積動能既達38焦耳/ 平方公分，且被告得以
    該槍輕易獵捕上開保育類野生動物，則扣案之空氣槍顯具殺
    傷力，再扣案之灰面鵟鷹屍體13隻及活體3 隻，經墾丁國家
    公園管理處保育研究課技士鑑定結果，確係保育類野生動物
    灰面鵟鷹，有鑑定報告書1 紙及照片在卷足憑（見警卷第32
    頁）；而扣案之灰面鵟鷹屠體22隻、赤腹鷹屠體1 隻、白鼻
    心屠體1 隻，經送行政院農業委員會特有生物研究保育中心
    鑑定，結果認分係保育類野生動物灰面鵟鷹、赤腹鷹、白鼻
    心，亦有該中心98年12月16日農特中字第0983506499號函在
    卷足憑（見偵卷第101 頁），堪信被告上開自白確與事實相
    符，本件事證明確，被告犯行洵堪認定。
三、核被告乙○○持有上開空氣槍之所為，係犯槍砲彈藥刀械管
    制條例第8 條第4 項之未經許可持有空氣槍罪。又按保育類
    野生動物應予保育，不得騷擾、虐待、獵捕、宰殺或為其他
    利用，但族群量逾越環境容許量，及基於學術研究或教育目
    的，經中央主管機關許可者，不在此限；前項第1 款保育類
    野生動物之利用，應經地方主管機關許可；其可利用之種類
    、地點、範圍及利用數量、期間與方式，由中央主管機關公
    告之，野生動物保育法第18條第1 項、第2 項定有明文；再
    按獵捕野生動物不得使用獵槍以外之其他種類槍械，野生動
    物保育法第19條第1 項第5 款亦定有明文，被告未經中央主
    管機關許可之下，持空氣槍獵捕並宰殺未逾環境容許量之保
    育類野生動物灰面鵟鷹、赤腹鷹、白鼻心，係違反野生動物
    保育法第18條第1 項第1 款、第2 款及同法第19條第1 項第
    5 款之規定，是核其所為，係犯野生動物保育法第41條第1
    項第1 款、第2 款、第3 款之罪。被告雖係於兩日內為獵捕
    、宰殺保育類野生動物犯行，惟按數行為於同時同地或密切
    接近之時地實施，侵害同一之法益，各行為之獨立性極為薄
    弱，依一般社會健全觀念，在時間差距上，難以強行分開，
    在刑法評價上，以視為數個舉動之接續施行，合為包括之一
    行為予以評價，較為合理，則屬接續犯，而為包括之一罪（
    最高法院93年度台上字第6697號判決意旨參照），查被告係
    在相同地點以相同方式獵捕、宰殺保育類野生動物，是被告
    先後2 次獵捕、宰殺保育類野生動物犯行堪認係基於一犯意
    而於密切接近之時間、同一地點所為之數個舉動，應論以接
    續犯之一罪，另被告之獵捕、宰殺行為僅有一個，雖兼具3
    款情形，仍只成立一罪，不能認係法規競合或犯罪競合，並
    無刑法第55條之適用，其判決主文應將各款情形順序揭明，
    理由並應引用各款，俾相適應（最高法院92年台上字第6402
    號判決參照），核與一行為而觸犯數罪名之情況不同，故不
    論以想像競合犯，附此敘明。被告所犯未經許可持有空氣槍
    罪、非法獵捕、宰殺保育類野生動物罪2 罪間，犯意個別，
    行為互殊，應予分論併罰。再按刑法第59條規定犯罪之情狀
    可憫恕者，得酌量減輕其刑，其所謂「犯罪之情狀」，與同
    法第57條規定科刑時應審酌之一切情狀，並非有截然不同之
    領域，於裁判上酌減其刑時，應就犯罪一切情狀（包括第57
    條所列舉之10款事項），予以全盤考量，審酌其犯罪有無可
    憫恕之事由（即有無特殊之原因與環境，在客觀上足以引起
    一般同情，以及宣告法定低度刑，是否猶嫌過重等等），以
    為判斷（最高法院80年度台覆字第39號判決意旨參照），查
    被告係因其弟過世後始接手持有上開空氣槍，所為固不足取
    ，然與一般逞兇鬥狠之徒之犯罪情節尚有不同，其惡性尚非
    重大不赦，若量處所犯該罪之法定本刑而科處3 年以上有期
    徒刑，實屬情輕法重，在客觀上尚足以引起一般之同情，參
    諸上開最高法院判決意旨，應有堪資憫恕之處，雖處以法定
    最低刑3 年以上有期徒刑仍嫌過重，爰依刑法第59條規定減
    輕其刑。爰審酌被告未經許可持有上開空氣槍，未繳交治安
    機關，嚴重危害社會安全，復審酌被告非法獵捕、宰殺上開
    保育類野生動物之目的係供己食用、其行為足以危害自然生
    態環境，且有損國際形象，惟其有空氣槍之時間未長，犯罪
    後尚知坦承態度良好等一切情狀，就其所犯2 罪分別量處如
    主文所示之刑，就罰金部分併諭知易服勞役之折算標準，並
    定其應執行之刑，以資懲儆。末按被告犯後已深表悔悟，其
    未曾因故意犯罪受有期徒刑以上刑之宣告、素行良好，有臺
    灣高等法院被告全國前案紀錄表1 紙在卷可稽，本院斟酌上
    情，認其一時失慮而罹刑典，且因本案已遭羈押97日，經此
    審判科刑，當知所警惕，信無再犯之虞，本件所宣告之刑以
    暫不執行為適當，爰諭知緩刑5 年，以勵自新，惟為使被告
    確知悔悟，本院乃認除上開緩刑之宣告外，另有賦予其一定
    負擔之必要，並依刑法第74條第2 項第5 款之規定，命其應
    向指定之政府機關、政府機構、行政法人、社區或其他符合
    公益目的之機構或團體提供240 小時之義務勞務，至其應如
    何執行，宜由檢察官考量被告所犯罪名，並參酌其性別、家
    庭、身份、職業、經歷、特殊專長、體能狀況及素行紀錄與
    參加意願等個人因素，再依義務勞務執行機關（構）之地域
    、特性及勞務內容等為適當之安排，併此敘明，另因本院對
    被告為刑法第74條第2 項第5 款提供義務勞務之宣告，是併
    依刑法第93條第1 項第2 款之規定，諭知於緩刑期間付保護
    管束。
四、扣案之空氣槍1 枝（槍枝管制編號0000000000），屬違禁物
    ，不問屬於犯人與否，應依刑法第38條第1 項第1 款之規定
    宣告沒收；扣案之手電筒1 支、噴燈（含瓦斯罐）1 具、探
    照燈（含電瓶）1 組、黑紗網袋1 只及灰面鵟鷹屠體22隻、
    赤腹鷹屠體1 隻、白鼻心屠體1 隻、灰面鵟鷹屍體13隻，分
    別為被告獵捕保育野生動物供犯罪所用之獵具及產製品（屍
    體為產製品，見野生動物保育法第3 條第6 款），應依野生
    動物保育法第52條第1 項之規定沒收之。
據上論斷，應依刑事訴訟法第299 條第1 項前段，槍砲彈藥刀械
管制條例第8 條第4 項，野生動物保育法第41條第1 項第1 款、
第2 款、第3 款、第18條第1 項第1 款、第2 款、第19條第1 項
第5 款、第52條第1 項，刑法第11條前段、第59條、第42條第3
項、第51條第5 款、第74條第1 項第1 款、第2 項第5 款、第93
條第1 項第2 款、第38條第1 項第1 款，判決如主文。
本案經檢察官任亭到庭執行職務。
中    華    民    國    99    年    5     月    4     日
                  刑事第五庭    審判長法  官 石家禎
                                      法  官 程士傑
                                      法  官 林家聖
以上正本證明與原本無異。
如不服本判決應於收受判決後10日內向本院提出上訴書狀，並應
敘述具體理由；其未敘述上訴理由者，應於上訴期間屆滿後20日
內向本院補提理由書（均須按他造當事人之人數附繕本）「切勿
逕送上級法院」。
中    華    民    國    99    年    5     月    4     日
                                書記官  邱郁芸
附錄本案論罪科刑法條全文：
槍砲彈藥刀械管制條例第8 條
未經許可，製造、販賣或運輸鋼筆槍、瓦斯槍、麻醉槍、獵槍、
空氣槍或第4 條第1 項第1 款所定其他可發射金屬或子彈具有殺
傷力之各式槍砲者，處無期徒刑或5 年以上有期徒刑，併科新臺
幣1 千萬元以下罰金。
未經許可，轉讓、出租或出借前項所列槍枝者，處5 年以上有期
徒刑，併科新臺幣1 千萬元以下罰金。
意圖供自己或他人犯罪之用，而犯前二項之罪者，處無期徒刑或
7 年以上有期徒刑，併科新臺幣1 千萬元以下罰金。
未經許可，持有、寄藏或意圖販賣而陳列第一項所列槍枝者，處
3 年以上10年以下有期徒刑，併科新臺幣700 萬元以下罰金。第
1 項至第3 項之未遂犯罰之。
野生動物保育法第41條第1 項
有下列情形之一，處6 月以上5 年以下有期徒刑，得併科新台幣
20萬元以上100 萬元以下罰金：
一  未具第18條第1 項第1 款之條件，獵捕、宰殺保育類野生動
    物者。
二  違反第18條第1 項第2 款規定，未經中央主管機關許可，獵
    捕、宰殺保育類野生動物者。
三  違反第19條第1 項規定，使用禁止之方式，獵捕、宰殺保
    育類野生動物者。
野生動物保育法第18條第1 項
保育類野生動物應予保育，不得騷擾、虐待、獵捕、宰殺或為其
他利用。但有下列情形之一，不在此限：
一  族群量逾越環境容許量者。
二  基於學術研究或教育目的，經中央主管機關許可者。
野生動物保育法第19條第1 項第5 款
獵捕野生動物，不得以下列方法為之：
五  使用獵槍以外之其他種類槍械。

司法院資訊處製作；財團法人民間司法改革基金會備份。
